臺灣桃園地方法院民事判決　九十一年度訴字第三二九號
　　原　　　告　甲○○
　　訴訟代理人　莊章華
　　被　　　告　乙○○
　　　　　　　　　　　　送桃園.
　　　　　　　　丙○○　住桃園.
　　　　　　　　　　　　送桃園.
　　　　　　　　丁○○　住桃園.
　　　　　　　　　　　　送桃園.
右當事人間請求損害賠償事件，於民國九十三年三月九日辯論終結，本院判決如左：
    主      文
被告應連帶給付原告新台幣肆佰陸拾捌萬零壹佰陸拾捌元，及自民國九十一年三月十
四日起至清償日止，按週年利率百分之五計算之利息。
原告其餘之訴駁回。
訴訟費用由被告連帶負擔百分之八十七，餘由原告負擔。
本判決第一項部分，於原告以新臺幣壹佰伍拾陸萬零伍拾陸元為被告供擔保後，得假
執行。
原告其餘假執行之聲請駁回。
    事      實
甲、原告方面：
一、聲明：
（一）被告應連帶給付原告新台幣（下同）五百三十五萬六千九百二十六元，及自起
      訴狀繕本最後送達被告之翌日起至清償日止，按週年利率百分之五計算之利息
      。
（二）願供擔保請准宣告假執行。
二、陳述：
（一）被告乙○○係民國七十年四月二十六日生，於八十九年八月十九日晚上，駕駛
      車號Ｖ六─六七六號營業小客車，沿桃園縣中壢市○○路往中壢市方向行駛，
      於同日晚上十時二十分許，行至後興路與後寮一路交岔口前，應注意車輛行經
      閃光號誌之交岔口欲左轉彎時，應距交岔路口三十公尺前顯示方向燈或手勢，
      行至交岔路口中心處左轉並不得占用來車道搶先左轉，並應注意車輛行駛時，
      應注意車前狀況，隨時採取必要之安全措施，且依當時情形，並無不能注意之
      情事，竟疏未注意車前狀況亦未減速慢行，猶貿然搶先左轉撞擊對向由中壢市
      方向駛來之原告所騎乘車號ＦＱＲ─○五九號重型機車，造成原告受有頭部外
      傷併腦出血、四肢輕癱、臀部壓傷、左眼眼球喪失左側視野、顏面撕裂傷、左
      側顴骨骨折、上頷骨骨折、聲語障之殘障等傷殘，被告乙○○因本件過失傷害
      案件，並經鈞院以九十年壢交簡字第三二二號判處有罪確定在案。
（二）按無行為能力人或限制行為能力人，不法侵害他人之權利者，以行為時有識別
      能力為限，與其法定代理人連帶負損害賠償責任，民法第一百八十七條第一項
      前段定有明文。查被告乙○○於車禍肇事時，尚未滿二十歲，被告丙○○、丁○○為其父母，自應與被告乙○○對原告負連帶損害賠償責任，原告請求之金
      額如下：
　　(1)醫藥費：原告因本件車禍已支出醫療費用共計五萬八千三百十五元。
　　(2)工作能力之損失：
　　　現階段無法工作之損失賠償：原告因本件車禍住院九十天，分別為八十九年
　　　　八月十九日至同年九月二十八日住於財團法人長庚紀念醫院（下稱長庚醫院
        ）、同年九月二十九日至同年十一月十一日住於行政院衛生署桃園醫院（下
        稱桃園醫院）、同年十二月七日至同年十二月十一日住於長庚醫院，原告長
        達三個月又二十四天無法工作，原告之工資為每月二萬五千元，故此部分工
        作收入損失為九萬五千元（依原告計算式應為九萬五千元，原告誤繕為九萬
        四千九百九十二元）。
      減少工作能力之損失：原告因本件車禍受有聲語殘障、顏面撕裂傷疤攣縮（
        大於二十公分）、顏面骨折、左眼眼球喪失左側之注視野而遺存顯著運動障
        害，致終身影響工作能力及正常生活甚鉅，參照勞工保險條例第五十三條附
        表即勞工保險殘障給付標準表及各級殘廢等級喪失勞動能力表「障害項目四
        一：咀嚼、嚥下或言語之機能遺存顯著障害者」殘廢等級屬第七級、「障害
        項目五七：頭部、顏部或頸部受損害致遺存顯著醜形者」殘廢等級屬第十級
        、「障害項目二十六：一眼眼球遺存顯著調節機能障害或運動障害者」殘廢
        等級屬第十三級，並依勞工保險條例第五十五條第三款所示：「身體遺存障
        害，同時適合殘廢給付標準表之第十四等級至第一等級間任何兩項目以上時
        ，按其最高殘廢等級再等級給與之。」之規定，按上開最高等級第七級再升
        一等級為第六級，而以該附表「各殘廢等級喪失勞動能力表」第六級可知喪
        失勞動能力程度為百分之七十六‧九○，查原告於案發時工資為二萬五千元
        ，原告為五十九年一月十一日生，依勞動基準法第五十四條第一項所示勞工
        強制退休年齡為六十歲之規定，是距強制退休年齡六十歲之一百十九年，原
        告至少有二十九年之工作期間，則原告因減少勞動能力所致薪資損失為六百
        六十九萬零三百元，依霍夫曼計算式扣除中間利息，原告應得向被告一次請
        求四百二十萬三千六百十九元。但實際上，原告目前已完全無法工作，應已
        符合第一級殘廢等級。
    (3)精神慰撫金：
      原告因本件車禍受有前開傷勢，經三次手術及長期復健治療，惟嘴角和左眼瞼
      仍會不由自主顫動，並影響言語表達能力，且迄今仍遺存顏面撕裂傷疤痕攣縮
      等顏面醜形，左眼球喪失左側注視野之顯著運動障害及言語機能障礙等殘障情
      形，遭此不幸打擊，人生為之鉅變，原告所受之精神痛苦非外人所能體會，爰
      請求精神慰撫金一百萬元。
三、證據：提出長庚醫院診斷證明書四份、桃園醫院診斷證明書二份、長庚醫院林口
    醫學中心勞工保險殘廢診斷書、殘障手冊二件、天晟醫院醫療費用收據乙紙、長
    庚醫院醫療費用明細表三份及醫療費用收據四份、桃園醫院醫療費用證明單及醫
    療費用收據各乙份、離職證明書、勞工保險殘廢給付標準表、各殘廢等級喪失勞
    動能力表、霍夫曼式計算表、本院九十年度壢交簡字第三二二號刑事簡易判決各
    乙件為證。
乙、被告方面：
壹、被告乙○○、丙○○部分：被告乙○○、丙○○未於最後言詞辯論期日到場，據
    其之前到場之聲明及陳述略以：
一、聲明：原告之訴及假執行之聲請均駁回。
二、陳述：對原告之主張沒有意見；但原告請求的金額太高，無法負擔。
貳、被告丁○○部分：
    被告丁○○未於言詞辯論期日到場，亦未提出準備書狀作何聲明或陳述。
丙、本院依職權向財政部台灣省北區國稅局函查原告於八十七年至九十年之申報所得
    稅及財產資料、被告於八十八年至九十年之所得稅申報及財產資料，委託桃園醫
    院、長庚醫院鑑定原告之殘廢等級及喪失勞動能力比例，向桃園縣中壢市公所函
    調原告申辦殘障手冊之相關資料，向勞工保險局函查原告之殘廢等級，並函調台
    灣桃園地方法院檢察署九十年度偵字第三三○八號偵查卷宗、本院九十年度壢交
    簡字第三二二號刑事卷宗。
    理      由
一、本件被告乙○○、丙○○、丁○○經合法通知，未於最後言詞辯論期日到場，核
    無民事訴訟法第三百八十六條各款所列情形，爰依原告之聲請，由其一造辯論而
    為判決。
二、本件原告起訴時原請求被告連帶給付五百七十萬七千七百十六元，及自起訴狀繕
    本送達之翌日起至清償日止，按週年利率百分之五計算之利息，嗣於本件訴訟進
    行中減縮如其聲明，核其所為訴之聲明變更僅係單純減縮應受判決事項之聲明，
    核與民事訴訟法第二百五十五條第一項第三款規定相符，應予准許。
三、原告起訴主張被告乙○○係七十年四月二十六日生，於八十九年八月十九日晚上
    ，駕駛車號Ｖ六─六七六號營業小客車，沿桃園縣中壢市○○路往中壢市方向行
    駛，於同日晚上十時二十分許，行至後興路與後寮一路交岔口前，疏未注意車前
    狀況亦未減速慢行，猶貿然搶先左轉，致撞擊對向由中壢市方向駛來之原告所騎
    乘之車號ＦＱＲ─○五九號重型機車，造成原告受有頭部外傷併腦出血、四肢輕
    癱、臀部壓傷、左眼眼球喪失左側視野、顏面撕裂傷、左側顴骨骨折、上頷骨骨
    折等傷殘，被告乙○○於車禍時為未滿二十歲之限制行為能力人，被告丙○○、
    丁○○為被告乙○○之父母，自應共同對原告負連帶損害賠償責任，爰依侵權行
    為之法律關係，請求被告連帶給付原告醫藥費、住院期間無法工作損失、未來工
    作能力減少損失、精神慰撫金共計五百三十五萬六千九百二十六元及法定遲延利
    息等語。被告乙○○、丙○○均對原告之主張沒有意見，但以原告請求的金額太
    高，無法負擔等語，資為抗辯。
四、原告主張被告乙○○於八十九年八月十九日晚上，駕駛車號Ｖ六─六七六號營業
    小客車，沿桃園縣中壢市○○路往中壢市方向行駛，於同日晚上十時二十分許，
    行至後興路與後寮一路交岔口前，應注意車輛行經閃光號誌之交岔口欲左轉彎時
    ，應距交岔路口三十公尺前顯示方向燈或手勢，行至交岔路口中心處左轉並不得
    占用來車道搶先左轉，並應注意車輛行駛時，應注意車前狀況，隨時採取必要之
    安全措施，且依當時情形，並無不能注意之情事，竟疏未注意車前狀況，亦未減
    速慢行，猶貿然搶先左轉，致撞擊對向由中壢市方向駛來之由原告所騎乘之車號
    ＦＱＲ─○五九號重型機車，造成原告受有頭部外傷併腦出血、四肢輕癱、臀部
    壓傷、左眼眼球喪失左側視野、顏面撕裂傷、左側顴骨骨折、上頷骨骨折等傷殘
    ，被告乙○○因本件過失傷害案件，並經本院以九十年壢交簡字第三二二號判處
    有罪確定在案之事實，為被告乙○○所不爭執，復據原告提出長庚醫院診斷證明
    書三份、桃園醫院診斷證明書二份、本院九十年度壢交簡字第三二二號刑事簡易
    判決乙件為證，並經本院依職權調閱台灣桃園地方法院檢察署九十年度偵字第三
    三○八號偵查卷宗、本院前開刑事卷查核屬實，自堪信為真實。
五、按因故意或過失，不法侵害他人之權利者，負損害賠償責任。又無行為能力人或
    限制行為能力人，不法侵害他人之權利者，以行為時有識別能力為限，與其法定
    代理人連帶負損害賠償責任，民法第一百八十四條第一項前段、第一百八十七條
    第一項前段分別定有明文。又按不法侵害他人之身體或健康者，對於被害人因此
    喪失或減少勞動能力或增加生活上之需要時，應負損害賠償責任；不法侵害他人
    之身體、健康、名譽、自由、信用、隱私、貞操，或不法侵害其他人格法益而情
    節重大者，被害人雖非財產上之損害，亦得請求賠償相當之金額，民法第一百九
    十三條第一項、第一百九十五條第一項前段亦分別定有明文。查被告乙○○係七
    十年四月二十六日生，於上開車禍肇事時，尚未滿二十歲，為限制行為能力人且
    有識別能力，被告丙○○、丁○○為其父母，為兩造所不爭執，復有戶籍謄本在
    卷可佐，被告乙○○因過失行為致原告受有前揭傷害，既如前述，則依前開規定
    ，被告丙○○、丁○○對於原告因此所受之損害，自應與被告乙○○負連帶賠償
    責任。茲就原告之請求金額，分別審酌如下：
（一）醫療費用部分：
      原告主張其因本件車禍共計支出醫療費用五萬八千三百十五元，並提出醫療費
      用收據九紙為證，且為被告所不爭執，自屬有據，應予准許。
（二）工作收入損失部分：
      原告主張其原在羅馬磁磚工業股份有限公司從事貼磁磚工作，每月薪資二萬五
      千元，其因本件車禍受傷，分別於八十九年八月十九日至同年九月二十八日在
      長庚醫院住院、於同年九月二十九日至同年十一月十一日在桃園醫院住院、於
      同年十二月七日至同年十二月十一日在長庚醫院住院，共計三個月又二十四日
      無法工作，有診斷證明書四紙、醫療費用明細表在卷可佐，被告復未爭執，原
      告請求被告連帶賠償於住院期間無法工作之工作收入損失，經核計為九萬五千
      元（25000×3＋25000÷30×24＝95000，小數點以下四捨五入），應予准許。
（三）減少工作能力之損失部分：
    (1)原告因本件車禍受有頭部外傷併硬膜下出血，經桃園醫院鑑定結果，認造成雙
      側麻痺、意識受損，認知功能殘存障礙，屬中等度之精神、神經障害，符合勞
      工保險殘廢給付標準表第四項所謂「精神遺存顯著障害，終身祇能從事輕便工
      作者」之第七等級殘廢給付標準，有該院九十一年五月十四日桃醫醫秘字第○
      二五一七號函、九十一年八月二十一日九十一桃醫家醫字第○六四八八號函、
      九十二年五月二十九日九二桃醫醫行字第○九二○○三○九八號函可按，又原
      告因本件車禍眼部受傷，經長庚醫院鑑定結果，認遺有左眼外傷性視神經病變
      及左眼視野顳側半側盲，預估無法痊癒，左開視野永為顳側半偏盲，符合勞工
      保險殘廢給付標準表第二十四項所謂「一目遺存半盲症，視野狹窄或視野變形
      者」之第十四等級殘廢給付標準，有該院九十二年五月五日（九二）長庚院法
      字第○五○五號函存卷可憑，且為兩造所不爭執，參酌「各殘廢等級喪失或減
      少勞動能力比率表」所示，第七等級、第十四等級殘廢所喪失之勞動能力程度
      分別達百分之六十九．二一、百分之十五．三八，本院認原告因本件車禍所喪
      失勞動能力為百分之七十五，原告主張已完全喪失勞動能力而無法工作，尚非
      可取。
    (2)原告主張其為五十九年一月十一日生，於車禍發生時至勞動基準法第五十四條
      規定之強制退休年齡六十歲止，至少有二十九年之工作期間，則應賠償之損害
      之月數為三百四十八個月（29×12＝348），原告於車禍發生時每月薪資為二
      萬五千元，則原告因本件車禍而減少之勞動能力所致之薪資損失，依霍夫曼式
      三百四十八個月之月別式複式霍夫曼現價係數為二一四．00000000扣
      除中間利息後，原告一次得請求之金額為四百零二萬六千八百五十三元（
      25000×75%×214.00000000＝0000000，小數點以下四捨五入），故原告請求
      被告連帶賠償勞動能力減少之損失於此範圍內為有理由，應予准許，逾此數額
      之請求，則無理由，應予駁回。
（四）精神慰撫金部分：
      查原告因被告乙○○之侵權行為，而受有前開傷勢，符合勞工保險殘廢給付標
      準表所列第七等級、第十四等級殘廢給付標準，迄未完全復原，業如前述，其
      精神自然遭受極大痛苦，爰審酌原告係高中畢業，原從事貼磁磚工作，名下有
      房地各一筆，被告乙○○、被告丁○○現無工作，被告三人均查無所得稅申報
      資料，有兩造所得稅申報及財產資料在卷可佐，認原告請求慰撫金一百萬元，
      尚嫌過高，應以五十萬元為相當，逾此數額之請求，應予駁回。
（五）基上，原告請求被告連帶給付四百六十八萬零一百六十八元（
      58315+95000+0000000+500000 ＝0000000），洵屬有據，應予准許，逾此部分
      之請求，即非有據，應予駁回。
六、綜上所述，原告依侵權行為請求被告連帶給付原告四百六十八萬零一百六十八元
    ，及自起訴狀繕本最後送達之翌日即九十一年三月十四日起至清償日止，按週年
    利率百分之五計算之利息，洵屬有據，應予准許。至超過上開部分之請求，即屬
    無據，應予駁回。
七、原告陳明願供擔保以代釋明，聲請宣告假執行，就本判決主文第一項原告勝訴部
    分，核與規定相符，爰酌定相當之擔保金額，予以准許。至原告敗訴部分，其假
    執行之聲請，已失所附麗，應予駁回。
八、據上論結，本件原告之訴為一部有理由，一部無理由，依民事訴訟法第三百八十
    五條第一項前段、第七十九條、第八十五條第二項、第三百九十條第二項，判決
    如主文。
中　　　華　　　民　　　國　　九十三　　年　　　三　　月　　二十三  　　日
                                    臺灣桃園地方法院民事第一庭
~B法　　　官　賴惠慈
右為正本係照原本作成
如對本判決上訴，須於判決送達後廿日內向本院提出上訴狀
中　　　華　　　民　　　國　　九十三　　年　　　三　　　月　　二十三　　日
~B法院書記官　王曉雁
